臺灣臺北地方法院刑事判決　　　　　　　101年度醫易字第1號
公　訴　人　臺灣臺北地方法院檢察署檢察官
被　　　告　林文雄
選任辯護人　何威儀律師
上列被告因業務過失重傷害案件，經檢察官提起公訴（100年度
調偵字第1284號），本院判決如下：
    主  文
本件公訴不受理。
    理  由
一、公訴意旨詳如附件起訴書所載。因認被告涉有刑法第二百八
    十四條第二項後段業務過失重傷害罪嫌等語。
二、按告訴乃論之罪，告訴人於第一審辯論終結前得撤回其告訴
    ，又告訴經撤回者，應諭知不受理之判決，而不受理之判決
    ，得不經言詞辯論為之，刑事訴訟法第二百三十八條第一項
    、第三百零三條第三款、第三百零七條分別定有明文。
三、查被告所涉業務過失傷害案件，起訴書認係犯刑法第二百八
    十四條第二項後段之罪，依同法第二百八十七條前段規定，
    須告訴乃論。茲據告訴人張久雄具狀撤回告訴，此有「刑事
    撤回告訴聲請」狀在卷足稽（本院卷參照），依上開說明，
    爰不經言詞辯論，逕為諭知不受理之判決。
據上論斷，應依刑事訴訟法第二百八十四條之一、第三百零三條
第三款、第三百零七條，判決如主文。
中    華    民    國    100    年    1    月    13    日
                  刑事第一庭     法  官  姚念慈
以上正本證明與原本無異
如不服本判決，應於送達後十日內，檢具繕本向本院提出上訴狀
上訴於臺灣高等法院。
                                 書記官  劉芸珊
中    華    民    國    100    年    1    月    13    日
臺灣臺北地方法院檢察署檢察官起訴書
                                   100年度調偵字第1284號
    被      告  林文雄  男  50歲（民國○○年○月○○日生）
                        住臺北市○○區○○路四段10號
                        國民身分證統一編號：Ｚ000000000號
    選任辯護人  古清華律師
上列被告因業務過失重傷害案件，已經偵查終結，認應該提起公
訴，茲將犯罪事實及證據並所犯法條分敘如下：
        犯罪事實
一、林文雄係臺北市立聯合醫院仁愛院區神經外科醫師，為從事
    醫療業務之人。緣蔡秀華（已於民國100 年6月7日死亡）於
    98年5月19日因騎腳踏車不慎跌倒，致頭痛、頭暈持續2天，
    症狀轉劇，於同年5月21日至臺北市立聯合醫院仁愛院區，
    由林文雄進行門診，經腦部電腦斷層（Brain CT）檢查，顯
    示左側額部硬膜下出血、右側枕骨骨折及顱內出血，當日即
    住院治療，嗣於98年5月27日蔡秀華進行抽血檢查，發現蔡
    秀華血中鈉離子濃度降至100meq/L，有低血鈉症，林文雄理
    應注意治療低血鈉症，應先評估蔡秀華是否在48小時內有緊
    急神經學症狀，評估蔡秀華身體之體液容積（Volume
    Status），尋找低血鈉之病因，判斷屬於慢性或急性低鈉症
    ，針對病因病情給予適當治療，並應注意治療慢性低鈉症，
    應給予病人0.9%NaCL治療，並應頻繁追蹤檢驗血清及小便電
    值，每日血鈉濃度上升不可超過12mEq/L；治療急性低鈉症
    ，始可使用3%NaCL輸液，並應依病情每2至4小時檢驗血鈉濃
    度1次，並應注意血鈉濃度一天不可超過8~12mEq/L，若未依
    常規處置，血鈉濃度增加速度每天超過8~12mEq/L，可能造
    成文獻上報告之滲透髓鞘溶解症侯群（Osmotic
    demyelination syndromes，即橋腦去髓鞘症），且當時並
    無任何不能注意之情況，竟疏未注意及此，於98年5月27日
    ，未評估蔡秀華於48小時內是否有緊急神經學症狀，判斷蔡
    秀華之低血鈉症狀係屬慢性或急性，貿然於醫囑中給予蔡秀
    華補充3%NaCL20mL/per hour為期3日，後依風濕免疫科醫師
    之建議，改為3%NaCL15mL/per hour為期3日，復未指示於蔡
    秀華補充3％NaCL輸液期間，對蔡秀華血鈉濃度每2至4小時
    檢驗1次，遲至同年5月30日後，始就蔡秀華血鈉數值進行檢
    驗，使蔡秀華因滲透髓鞘溶解症侯群，而受有昏迷指數為
    E4V2M6，無法表達意識及長期臥床之重傷害。
二、案經被害人蔡秀華配偶張久雄告訴暨臺北市政府警察局大安
    分局報告偵辦。
        證據並所犯法條
一、證據清單及待證事實：
┌──┬───────────┬─────────────┐
│編號│    證  據  名  稱    │     待  證  事  實       │
├──┼───────────┼─────────────┤
│ 一 │被告林文雄之供述      │1.被告於98年5 月27日，於醫│
│    │                      │  囑中給予蔡秀華補充3%NaCL│
│    │                      │  20mL/per hour為期3日，後│
│    │                      │  依風濕免疫科醫之建議，改│
│    │                      │  為3%NaCL 15mL/per hour為│
│    │                      │  期3日之事實             │
│    │                      │2.被告於98年5月27日為上開 │
│    │                      │  醫囑後，延至98年5月30日 │
│    │                      │  ，始為蔡秀華血鈉數值進行│
│    │                      │  檢驗之事實              │
├──┼───────────┼─────────────┤
│ 二 │告訴人張久雄之指訴    │全部犯罪事實              │
├──┼───────────┼─────────────┤
│ 三 │蔡秀之臺北市立聯合醫院│被害人蔡秀華於98年5 月21日│
│    │病歷、診斷證明書      │臺北市立聯合醫院仁愛院區住│
│    │                      │院就醫，經被告於98年5 月27│
│    │                      │日於醫囑中給予蔡秀華補充3%│
│    │                      │NaCL15mL/per hour為期3日，│
│    │                      │且延至同月30日始給予蔡秀華│
│    │                      │血鈉數值檢查，使蔡秀華因滲│
│    │                      │透髓鞘溶解症侯群，而受有昏│
│    │                      │迷指數為E4V2M6，無法表達意│
│    │                      │識及長期臥床之重傷害之事實│
├──┼───────────┼─────────────┤
│ 四 │行政院衛生署100年10月 │被告上揭醫療行為未符合醫療│
│    │26日衛署醫字第10002138│常規之事實                │
│    │35號書函、行政院衛生署│                          │
│    │醫事審議委員會第099011│                          │
│    │1號鑑定書             │                          │
└──┴───────────┴─────────────┘
二、核被告所為，係犯刑法284條第2項後段業務過失重傷害罪嫌
    。
三、依刑事訴訟法第251條第1項提起公訴。
    此    致
臺灣臺北地方法院
中    華    民    國   100    年    11    月    30    日
                              檢  察  官  張  友  寧
本件正本證明與原本無異
中    華    民    國   100    年    12    月    13    日
                              書  記  官  穆  尚  煒
附錄被告所犯法條全文：
中華民國刑法第284條
（過失傷害罪）
因過失傷害人者，處6月以下有期徒刑、拘役或5百元以下罰金，
致重傷者，處1年以下有期徒刑、拘役或5百元以下罰金。
從事業務之人，因業務上之過失傷害人者，處1 年以下有期徒刑
、拘役或1千元以下罰金，致重傷者，處3年以下有期徒刑、拘役
或2千元以下罰金。